【裁判字號】    98,簡,7448
【裁判日期】    980928
【裁判案由】    詐欺
【裁判全文】
臺灣板橋地方法院刑事判決              98年度簡字第7448號
聲  請  人  臺灣板橋地方法院檢察署檢察官
被      告  丙○○
上列被告等因詐欺案件，經檢察官聲請以簡易判決處刑（98年度
偵字第20171 號）及移送併辦（98年度偵字第20818 號），本院
判決如下：
    主  文
丙○○幫助意圖為自己不法之所有，以詐術使人將本人之物交付
，處拘役拾日，如易科罰金，以新臺幣壹仟元折算壹日。
    事實及理由
一、丙○○能預見提供自己之金融機構帳戶存摺、提款卡及提款
    密碼予他人使用，可能幫助他人遂行詐欺取財犯行，仍不違
    背其本意，基於幫助詐欺之不確定故意，於民國98年5 月23
    日前之某日，在桃園縣桃園火車站前，將其開立之彰化商業
    銀行林口分行帳號「000-0000-00-00000-0- 00 」號帳戶之
    存摺、金融卡及金融卡密碼，提供予姓名年籍不詳之成年人
    使用。嗣該人及所屬詐欺集團成員取得上開帳戶存摺、提款
    卡、密碼後，即意圖為自己不法所有，先後於：
    (一)98年5 月23日18時30分許致電甲○○，佯稱奇摩拍賣網站
      人員，向甲○○誆稱其網路購物帳款誤設定為分期付款，
      要求甲○○至自動櫃員機操作金融卡取消分期付款，致甲○○陷於錯誤，依其指示，於同日21時15分許，至臺中縣
      大雅鄉○○路196 號渣打銀行某自動櫃員機操作金融卡，
      致其存款新臺幣（下同）2 萬9984元遭轉帳至丙○○上開
      帳戶。
    (二)於98年5 月23日21時53分許致電乙○○，以同上手法詐騙
      乙○○，致乙○○陷於錯誤，依其指示，於同日22時16分
      許，至臺中市○○路○ 段186 號某郵局自動櫃員機操作金
      融卡，致其存款新臺幣2 萬6989元遭轉帳至丙○○上開帳
      戶。
    嗣經甲○○、乙○○發覺有異，報警循線查知上情。案經臺
    北縣政府新莊分局報請臺灣板橋地方法院檢察署檢察官偵查
    後聲請簡易判決處刑暨聲請併案審理。
二、訊據被告丙○○固供承確有開立上開彰化商業銀行帳戶之事
    實，惟矢口否認有何幫助詐欺之犯行，辯稱：伊係應徵娛樂
    事業司機，故將上開帳戶存摺、提款卡、密碼交予姓名年籍
    不詳之成年人，供薪資轉帳之用云云。然查：
  (一)被害人甲○○、乙○○等人因詐騙集團施以詐騙手段，因而
    陷於錯誤，信以為真，遂依該詐欺集團之指示，匯款至被告
    上開帳戶等情，已據被害人等於警詢陳述明確，並有彰化商
    業銀行林口分行98年6 月10日彰林口字第0981618 號及第09
    81619 號函所附被告個人戶顧客資料卡、帳戶交易查詢報表
    各1 紙；臺中市政府警察局第一分局公益派出所之陳報單、
    受理刑事案件報案三聯單、受理詐騙帳戶通報警示簡便格式
    表，內政部警政署反詐騙案件紀錄表及郵政自動櫃員機交易
    明細表、渣打銀行自動櫃員機交易明細表各1 紙附卷為證，
    足證上開詐騙事實。
  (二)按個人在金融機構所開設帳戶之提款卡、密碼等物，攸關存
    戶個人財產權益，專有性甚高，理應慎重保管、使用，尤以
    衡諸一般社會經驗，應徵工作固需提供帳戶資料以利雇主辦
    理薪資轉帳，然根本無須另外提供金融卡及密碼，否則帳戶
    內之工作所得，將可能隨時輕易遭他人領走，是被告之辯詞
    ，已明顯違背社會習慣及生活常情。又被告原為應徵工作始
    與該姓名年籍不詳之成年人接觸，惟其對於所應徵之工作內
    容、公司地址、人員及聯絡方式等細節，均稱毫無所悉，其
    竟如此輕率輕易交付具個人專屬性之存摺提款卡予他人，更
    顯與常情有悖。因之，被告上開所辯實與常理有違，顯係飾
    卸之詞，不足採信。
  (三)按刑法上之故意，可分為直接故意與不確定故意（間接故意
    ），所謂「不確定故意」，係指行為人對於構成犯罪之事實
    ，預見其發生而其發生並不違背其本意者，刑法第13條第2
    項定有明文。近來社會上時有聞以各種名目詐騙或恐嚇取財
    之犯罪類型層出不窮，該等犯罪多數均係利用人頭帳戶作為
    匯款帳戶，並經媒體廣為披載，被告係有正常辨識能力之人
    ，對於他人持其所提供之銀行帳戶可能為詐欺犯罪應有所預
    知。
  (四)綜上所述，足認被告有將其銀行帳戶存摺、提款卡及密碼等
    交付詐欺集團使用，致該詐欺集團成員輕易提領被害人等所
    匯入之款項，被告提供帳戶存摺、提款卡及密碼予他人使用
    時已預見可能遭不法利用等情甚明，其有幫助不法集團犯罪
    之不確定故意無訛。本件事證明確，被告犯行洵堪認定。
三、按刑法上之幫助犯，係對於犯罪與正犯有共同之認識，而以
    幫助之意思，對於正犯資以助力，而未參與實施犯罪之行為
    者而言（最高法院75年度台上字第1509號、84年度台上字第
    5998號、88年度台上字第1270號判決同此見解）；是以如未
    參與實施犯罪構成要件之行為，且係出於幫助之意思提供助
    力，即屬幫助犯。被告提供上開銀行帳戶之存摺、提款卡、
    密碼予他人使用，使得收受上開帳戶之詐欺集團向被害人等
    詐騙財物後，得以使用被告上開帳戶為匯款工具，致被害人
    等匯款至被告帳戶內，而遂行詐欺取財之犯行，則其顯係參
    與詐欺取財構成要件以外之行為，而對該詐騙集團遂行詐欺
    取財犯行資以助力。是核被告所為，係犯刑法第339條第1項
    、第30條第1項前段詐欺取財罪之幫助犯。又被告係幫助犯
    ，衡諸其犯罪情節，爰依刑法第30條第2項規定，按正犯之
    刑減輕之。被告提供金融帳戶之幫助行為，使詐騙集團人員
    向被害人甲○○、乙○○為詐騙行為，應成立同種想像競合
    犯，而從一重之幫助詐欺罪處斷。本件檢察官併辦意旨與聲
    請簡易判決處刑意旨具有想像競合犯之裁判上一罪關係，本
    院自得併予審究。爰審酌被告將金融帳戶交予他人供犯罪使
    用，紊亂社會正常交易秩序，並使不法之徒藉此輕易於詐騙
    後取得財物，致檢警難以追緝，助長詐騙犯罪風氣，並提高
    社會大眾遭受詐騙損失之風險，及犯後態度等一切情狀，量
    處如主文所示之刑，並諭知易科罰金之折算標準。
四、依刑事訴訟法第449 條第1 項前段、第3 項，刑法第339 條
    第1項，第30條第1項前段、第2項、第55條、第41條第1項前
    段，刑法施行法第1條之1，逕以簡易判決處刑如主文。
五、如不服本判決，得自收受送達之日起10日內，向本院提出上
    訴狀，上訴於本院第二審合議庭（須附繕本）。
中    華    民    國    98    年    9     月    28    日
                  刑事第二十三庭  法  官  黃  司  熒
上列正本證明與原本無異。
                                  書記官  顏偉林
中    華    民    國    98    年    9     月    28    日
附錄本罪論罪科刑法條：
刑法第339條第1項
（普通詐欺罪）
意圖為自己或第三人不法之所有，以詐術使人將本人或第三人之
物交付者，處5年以下有期徒刑、拘役或科或併科1千元以下罰金
。
以前項方法得財產上不法之利益或使第三人得之者，亦同。
前二項之未遂犯罰之。


司法院資訊處製作；財團法人民間司法改革基金會備份。
